【裁判字號】    94,訴,1387
【裁判日期】    950206
【裁判案由】    偽造文書等
【裁判全文】
臺灣臺南地方法院刑事判決              94年度訴字第1387號
公  訴  人  臺灣臺南地方法院檢察署檢察官
被      告  丁○○
上列被告因偽造文書等案件，經檢察官提起公訴（九十四年度偵
字第三七三四號、九十四年度偵緝字第一０二九號），本院判決
如下：
    主  文
丁○○無罪。
    理  由
一、公訴意旨略以：被告丁○○與共同被告甲○○（本院另行審
    理）共同基於偽造私文書及意圖為自己不法所有之概括犯意
    聯絡，於民國九十四年三月五日，共同持不詳方式取得之丙○○所有之台新商業銀行信用卡（卡號：00000000
    00000000號，係於同日某時許，在丙○○位於臺南
    市○區○○街七號六樓之五住處失竊），先由不知情之戊○○駕車搭載丁○○、甲○○，於附表所示之時間，前往如附
    表所示之特約商店地點，丁○○、甲○○則下車出面向特約
    商店加油或購物消費，由甲○○冒用「丙○○」之名義，向
    特約商店刷卡消費，並在簽帳單之持卡人簽名處，偽簽「丙○○」署押後交給商店而行使之，使台新商業銀行及特約商
    店陷於錯誤，誤認甲○○係有權使用該信用卡者，而提供如
    附表所示之財物消費，共計詐得財物價值新臺幣（下同）一
    萬三千七百元。因認被告與甲○○共同涉犯刑法第二百十六
    條之行使第二百十條之偽造私文書罪嫌及同法第三百三十九
    條第一項之詐欺取財既遂暨同條第三項、第一項之詐欺取財
    未遂罪嫌。
二、按犯罪事實應依證據認定之，無證據不得認定犯罪事實；又
    不能證明被告犯罪者，應諭知無罪之判決，刑事訴訟法第一
    百五十四條第二項、第三百零一條第一項分別定有明文。次
    按認定不利於被告之事實，須依積極證據，苟積極證據不足
    為不利於被告事實之認定時，即應為有利於被告之認定，此
    有最高法院三十年上字第八一六號判例意旨可憑；再認定犯
    罪事實所憑之證據，雖不以直接證據為限，間接證據亦包括
    在內，然而無論直接或間接證據，其為訴訟上之證明，須於
    通常一般人均不致有所懷疑，而得確信為真實之程度者，始
    得據為有罪之認定，此亦經最高法院七十六年台上字第四九
    八六號判例意旨闡釋甚明。
三、公訴人認為被告涉有行使偽造私文書及詐欺取財等罪嫌，無
    非係以證人即被害人丙○○之指述、證人即共同被告甲○○
    、證人戊○○之證述，信用卡簽帳單影本、發票影本、翻攝
    自監視錄影帶之照片及被告持有該衛星導航器之事實為其主
    要論據，惟訊據被告固坦承有陪同共同被告甲○○於附表編
    號二、編號三所示之時間前往該附表所示之地點（全國電子
    專賣店）刷卡購得衛星導航器一台，及持有該衛星導航器之
    事實，然堅詞否認有何行使偽造私文書及詐欺取財等犯行，
    辯稱：當時因甲○○對電子產品不熟悉，故與戊○○開車前
    來伊住處載伊，要伊陪同甲○○前往全國電子購買，伊雖有
    看到甲○○以刷卡方式購買該衛星導航器，但並沒有看到甲○○結帳過程，亦不知甲○○在簽帳單上簽著「丙○○」名
    字，後來伊又與甲○○前往別處全國電子專賣店選購數位相
    機一台，經店員告知信用卡不能使用才離開，至於附表編號
    一刷卡加油一事，伊則從未參與，亦不知情；後來甲○○因
    不會使用該衛星導航器，加上缺錢花用，故於購得三、四日
    後又將該產品以五千元之代價售伊，伊才持有該衛星導航器
    ，伊絕對沒有提供甲○○信用卡並要甲○○去盜刷該信用卡
    購買電子產品給伊等語。經查：
  (一)被告於附表編號二、編號三所示之時間，陪同甲○○前往該
    附表所示之全國電子專賣店選購電子產品，並由甲○○刷卡
    購得衛星導航器一台及刷卡購買數位相機一台未果等情，業
    據被告迭於警詢時及偵訊中供承不諱，核與證人甲○○於警
    詢時及偵訊中證述、證人戊○○於偵訊中證述之情節相符，
    復有信用卡簽帳單影本、發票影本及翻攝自全國電子專賣店
    監視錄影帶之照片八張可資佐證，故此部分固堪信為真實，
    惟此事實僅能證明被告確有陪同甲○○前往全國電子專賣店
    及甲○○在該商店確實有刷卡購物之行為等情，尚不能因此
    即認定被告已然知悉甲○○係盜刷他人之信用卡，甚或與其
    共謀上開犯行，亦即被告是否確有如公訴人所指之行使偽造
    私文書、詐欺取財等犯行，仍須參酌其他相關事證資為認定
    ，以免率斷。
  (二)證人甲○○固於警詢時證稱：「（你為何持有被害人丙○○
    所被竊盜的台新銀行信用卡？）是丁○○在九十四年三月五
    日下午拿給我後，告訴我說信用卡是他姐姐的，並且叫我幫
    他刷卡簽名購買衛星導航器。」、「丁○○在九十四年三月
    五日下午約一點左右撥0000000000號行動電話給
    我，電話中向我說他那邊有一張卡是他姐姐的，問我能不能
    陪他一起去全國電子專賣店刷一下東西，…」（見警卷第十
    頁）等語云云。然據卷附0000000000號行動電話
    之通聯紀錄，該門號於九十四年三月五日僅有上午八時十分
    十二秒至八時十二分四十二秒及上午九時十七分四十四秒至
    九時十九分十六秒二則通聯紀錄，除此之外即別無其餘通聯
    之紀錄，亦即並無如證人甲○○所稱被告在九十四年三月五
    日下午約一點左右撥打0000000000號行動電話之
    通聯紀錄，此有和信電訊股份有限公司門號之雙向通聯紀錄
    查詢回覆在卷可稽（詳見九十四年偵字第三七三四號偵卷第
    三十一頁），是甲○○上開警詢時所言應被告所邀共同前往
    全國電子專賣店助其刷卡簽名購買衛星導航器一情，即有疑
    問。
  (三)被告如何與甲○○前往全國電子專賣店一情，證人甲○○於
    警詢時乃稱：「他（指被告）是和一位朋友（我不認識）開
    車到開元路的１２３遊藝場載我一起到達臺南縣永康市○○
    路三八七號全國電子專賣店」云云。然查被告於案發當日即
    九十四年三月五日下午五時許與甲○○前往全國電子專賣店
    刷卡消費係由甲○○之男友戊○○開車搭載，已據被告在偵
    查中供陳：「（你在九十四年三月五日有無陪甲○○至全國
    電子永康市中華店買衛星導航器？）有。他當天打電話給我
    ，要我陪他去全國電子買東西。戊○○、甲○○開車到我家
    載我去全國電子」、「（你認識戊○○？）認識，他與甲○○是男女朋友關係」等語明確（分見九十四年偵字第三七三
    四號偵卷第二十頁、第三十六頁），證人戊○○於偵查中結
    證稱：「（九十四年三月五日下午五點多你是否有跟丁○○
    及去甲○○全國電子？）有。丁○○騎機車去精忠三村我的
    住處找甲○○，甲○○和丁○○要去買東西，要我幫忙開車
    載他們去，我在車上等，沒有進去」（詳見九十四年偵字第
    三七三四號偵卷第七十五頁）及於本院審理中結證：「因為
    甲○○與我是男女朋友關係，我們二人本來就在一起。被告
    丁○○直接來我的戶籍地就是精忠三村找甲○○，時間是下
    午兩點過後，到三點之間。」等語無訛，是證人甲○○於警
    詢時證稱不認識當日開車之人一節顯與事實不符。依一般經
    驗法則，戊○○、甲○○二人為男女朋友，原即熟識，若證
    人戊○○僅係單純受被告及甲○○之請而駕車搭載其二人前
    往全國電子專賣店，戊○○既未涉上開犯嫌，證人甲○○為
    何需刻意隱瞞開車之人即為戊○○之事實？又證人甲○○於
    警詢中復證述被告當日係開車至開元路之１２３遊藝場搭載
    前往全國電子一情，亦與證人戊○○證稱被告係騎機車去戊○○精忠三村住處，再由戊○○開車搭載前往全國電子等情
    不符，是證人甲○○上開證詞顯與戊○○之證詞不符，且明
    顯為掩護戊○○，其中是否另有內情，實啟人疑竇，而尚難
    採憑。
  (四)證人甲○○對於以「丙○○」名義刷卡消費一事復證稱：「
    （丁○○為何不自己刷？）他說該卡是他姐姐的。（丁○○
    的姐姐有可能叫丙○○？）當時我不知道丁○○的全名，是
    到警局才知道的」（詳見九十四年偵緝字第一○二九號偵卷
    第二十七頁），然訊據證人戊○○在本院審理時則證稱：「
    我與被告丁○○比較熟悉，但是我與丁○○見面時，都會帶
    甲○○一起去，所以大家就熟悉了」（詳見本院九十五年一
    月二十日審判筆錄第十二頁），則證人甲○○既如證人戊○○所述與被告熟識，衡情論理，豈有不知其姓名之理？且設
    若果如證人甲○○所證述其於刷卡當時不知被告之全名，則
    在被告委請其代為刷卡之時，當知以他人名義刷卡消費非屬
    兒戲，即稍具常識之人，應當會對信用卡所示之人名與被告
    有何關係加以求證，以免誤觸偽造文書罪嫌才是，況其時尚
    有男友戊○○在場可資詢問，是證人甲○○竟捨此得輕易求
    證之行為而採取逕行信賴「不知全名」之被告所述並甘冒刑
    法偽造文書之風險，實大違常情，故其此部分之證詞亦殊難
    採信。
  (五)證人甲○○雖證稱：「（丁○○叫你幫他刷卡簽名購買衛星
    導航器是否有任何酬勞？）他在事後有拿一千元給我」（詳
    見警卷第十一頁），惟此為被告所否認，經檢察官詰之證人
    戊○○則證稱：「（被告丁○○有因為拿走這台衛星導航器
    ，而給你或是甲○○什麼金錢代價？）當天沒有，往後有無
    給甲○○我就不知道，至少丁○○沒有給我。（甲○○有無
    談及他讓丁○○拿走這個衛星導航器，而從丁○○那邊得到
    什麼好處？）我沒有聽到甲○○提起。（甲○○當時有在工
    作的經濟能力嗎？）當時他沒有工作。（甲○○的經濟來源
    ，係靠何人？）甲○○來台南的期間，都是幾天就離開，這
    期間的吃住都是我提供的」（詳見本院九十五年一月二十日
    審判筆錄第十一、十二頁），故被告是否確有支付甲○○一
    千元充當代為刷卡之酬勞，除了證人甲○○片面之證述外，
    尚無其他證據可資佐證，衡諸常情，甲○○當時並無經濟能
    力，一切吃住皆需依靠其男友戊○○提供，設若其確有從被
    告處獲得一千元報酬，當會向男友戊○○提及或展示該筆所
    得才是，再參酌證人戊○○復證稱整日與甲○○在一起（同
    前審判筆錄第八頁）等情，若果甲○○真有該筆收入，則與
    其整日在一起之男友戊○○又豈會有不知之理？是證人甲○○此部分之證詞亦難信屬實。
  (六)證人戊○○雖證稱當日（即九十四年三月五日）確有駕駛汽
    車搭載被告及甲○○前往全國電子等情，然對於被告當日如
    何與其聯絡一節，前於偵訊中向檢察官供稱：「那是丁○○
    打電話找我，他騎機車來三村，我開車載他去全國電子，…
    」（詳見九十四年偵字第三七三四號偵卷第四十三頁），後
    於本院審理中則證稱：「（你們當天聚會之前，有無以電話
    聯絡？）有無聯絡我不了解，因為被告是來找我女朋友，被
    告有無聯絡甲○○我不清楚，但是被告沒有聯絡我」（詳見
    本院九十五年一月二十日審判筆錄第五頁），二者前後顯有
    矛盾，亦尚難據為不利被告之認定。
  (七)再查，被告於本件事發當時所使用之行動電話門號為000
    0000000號（係被告之母親乙○○申辦予被告使用）
    ，訊據被告自承事發當天出門有攜帶該行動電話，證人戊○○亦證稱當天出門時有看到被告帶行動電話（詳見本院九十
    五年一月二十日審判筆錄第二十頁），是從該行動電話所在
    之基地台站台位址當可知悉被告當日行蹤。經調閱該行動電
    話之雙向通聯紀錄（詳見九十四年偵字第三七三四號偵卷第
    二十九頁和信電訊股份有限公司門號之雙向通聯紀錄查詢回
    覆）觀之，該門號於九十四年三月五日上午九時許至下午五
    時十九分止之基地台站台位址皆位於臺南縣永康市○○路三
    ○三號七樓，即係被告位於臺南縣永康市○○路三十六巷二
    十二號住處所在之基地台站台位址，換言之，從上開行動電
    話所在之基地台站台位址可知被告直至當日即九十四年三月
    五日下午五時十九分為止皆係在臺南縣永康市○○路三十六
    巷二十二號住處，未曾前往他處，與其所辯當日係戊○○開
    車至伊住處載伊，要伊陪同甲○○前往全國電子購買電子產
    品等語，不謀而合，而堪採信。又查公訴人所指被告與甲○○在附表編號一所示地點盜刷信用卡加油之時間為當日下午
    五時五分許，此有中國石油股份有限公司大越加油站開元站
    簽帳單影本一紙附卷可考，而依前述，被告其時人係在臺南
    縣永康市○○路三十六巷二十二號住處，而非在該加油站處
    ，是被告辯稱伊未參與附表編號一所示之刷卡加油一事，亦
    堪採信。
  (八)比較該加油站簽帳單上「丙○○」之簽名與甲○○自承冒用
    「丙○○」之名義，在全國電子股份有限公司簽帳單上偽簽
    「丙○○」之署押觀之，二者筆跡形態、運筆方式極為相似
    ，顯係出自同一人即甲○○所為，則甲○○為何就全國電子
    偽簽姓名一節坦承，卻就與戊○○開車加油、偽簽姓名等情
    刻意否認，更加彰顯甲○○之供述多所隱瞞。
  (九)末查被告雖於事後為警查獲持有上開盜刷信用卡所得之衛星
    導航器，然其辯稱係因甲○○不會使用該衛星導航器，加上
    缺錢花用，故於購得三、四日後又將該產品以五千元之代價
    售伊等語，按一般人在需錢孔急之際，低價出售所有之物，
    亦屬人情之常。且經質諸證人即被告之母親乙○○於偵訊中
    復結證稱：「（今年三月間有拿五千元給丁○○買衛星導航
    器？）有。他買回來有拿給我看」（詳見九十四年偵字第三
    七三四號偵卷第三十七頁），及在本院審理中亦結證稱：「
    （九十四年三月間，被告有無向你說要買衛星導航？）有的
    ，我跟他說來路不明的東西不要買。丁○○說他有看到對方
    去刷卡買的。，因為對方急著要用錢，而且不會使用」（詳
    見本院九十五年一月二十日審判筆錄第十五頁），是堪信被
    告上開所辯應屬實在。
四、綜據上述，證人甲○○、戊○○之證詞存有多處與事實不符
    或前後矛盾之點，反觀被告上開辯詞則遠較該二證人證詞可
    信，自不能僅因被告持有刷卡所得之衛星導航器及確有陪同
    證人甲○○前往附表編號二、編號三所示之全國電子專賣店
    刷卡消費等事實，即遽以刑法第二百十六條、第二百十條及
    第三百三十九條第一項、第三項之規定相繩。此外，復查無
    其他積極證據足以證明被告確有公訴人所指之行使偽造私文
    書、詐欺取財等犯行，揆諸首揭法條規定及判例意旨，本件
    核屬不能證明被告犯罪，即應為無罪之諭知，以昭審慎。
據上論斷，應依刑事訴訟法第三百零一條第一項前段，判決如主
文。
本案經檢察官李俊彥到庭執行職務。
中     華     民     國   九十五  年  二  月    六    日
               刑事第五庭  審判長  法  官  鄧希賢
                                   法  官  包梅真
                                   法  官  張銘晃
以上正本證明與原本無異。
如不服本判決，應於判決送達後十日內向本院提出上訴狀。
                                   書記官  張宜柔
中     華     民     國   九十五  年  二  月    六    日
  【附表】
  ┌──┬─────────┬─────────┬────────────┐
  │編號│  消  費  日  期  │  商  店  名  稱  │  消  費  金  額        │
  ├──┼─────────┼─────────┼────────────┤
  │ 一 │９４年３月５日下午│臺南市中國石油大越│３００元                │
  │    │５時５分許        │加油站開元站      │                        │
  ├──┼─────────┼─────────┼────────────┤
  │ 二 │９４年３月５日下午│臺南縣永康市○○路│１３４００元（購得ＭＩＯ│
  │    │５時３７分許      │３８７號全國電子專│１３６型衛星導航器１台）│
  │    │                  │賣店              │                        │
  ├──┼─────────┼─────────┼────────────┤
  │ 三 │９４年３月５日下午│臺南縣永康市中山南│被告二人選購數位相機１台│
  │    │５時３７分許後之某│路６３５號全國電子│，因丙○○之信用卡已掛失│
  │    │時許              │專賣店            │止付，而盜刷未遂。      │
  └──┴─────────┴─────────┴────────────┘


司法院資訊處製作；財團法人民間司法改革基金會備份。
